臺灣高雄地方法院刑事裁定　　　　　　 94年度交聲字第333號
原處分機關　高雄市政府
異　議　人　甲○○
上列受處分人因違反道路交通管理處罰條例案件，對於高雄市政
府94年5 月30日所為之處分（原處分：高市府交裁字第裁32-1A0
000000號、32-1A0000000號、32-1A0000000號、32-1A0000000號
、32-1A0000000號、32-1A0000000號、32-1A0000000號）聲明異
議，本院裁定如下：
    主  文
原處分撤銷，發回高雄市政府。
    理  由
一、按汽車駕駛人在道路收費停車處所停車，未依規定繳費，主
    管機關應書面通知駕駛人於7 日內補繳，並收取必要之工本
    費用，逾期再不繳納，處（下同）300 元罰鍰，道路交通管
    理處罰條例第56條第2 項定有明文（按第56條第1 項第11款
    原規定：汽車駕駛人，在道路收費停車處所停車，不依規定
    繳費者，處600 元以上1,200 元以下罰鍰，業經修正為同條
    第2 項，並經總統於民國94年2 月5 日以華總一義字第0940
    0 017731號令公布，且經行政院於同年7 月5 日以院臺交字
    第09 40029286 號令發布定自94年9 月1 日施行）。
二、本件原處分機關認異議人即受處分人甲○○於94年1 月20日
    、94年1 月27日至同年2 月1 日，將車牌號碼YCG-268 號普
    通重型機車，停放於台北市建成停車場，未依規定繳納停車
    費，經臺北市停車管理處以受處分人有違反修正前道路交通
    管理處罰條例第56條第1 項第11款規定之行為掣發北市交停
    字第1A0000000 號、1A0000000 號、1A0000000 號、1A0000
    000 號、0000000 號、1A0000000 號、1A0000000 號舉發違
    反道路交通管理事件通知單7 張，再經高雄市政府於94年5
    月30日以高市府交裁字第裁32-1A0000000號、32-1A0000000
    號、32-1A0000000號、32-1A0000000號、32-1A0000000號、
    32 -1A0000000 號、32-1A0000000號，各裁處600 元罰鍰在
    案。
二、異議人聲明意旨並不否認停車之事實，惟辯稱：本件異議人
    停車之建成停車場，係私人依據停車場法所成立之營業停車
    場，異議人有決定使用該停車場與否之自由，並無權利服從
    關係，應僅屬私經濟行為，故異議人與該車停車間應僅有私
    法上之債權請求權而已，又該開停車場院非「道路兩側」之
    停車場，應不屬道路交通管理處罰條例第56條第1 項第11款
    ，所稱之「道路停車場」，是亦不能逕以該條處罰異議人等
    語。
四、經查：
  (一)按刑法第2 條第1 項規定：「行為後法律有變更者，適用裁
    判時之法律，但裁判前之法律有利於行為人者，適用最有利
    於行為人之法律」，此即所謂「從新從輕」原則。雖道路交
    通管理處罰條例本質上係屬行政罰而非刑罰，並未明文規定
    「從新從輕」原則適用，惟依社會秩序維護法第3 條規定：
    「行為後本法有變更者，適用裁處時之規定。但裁處前之規
    定有利於行為人者，適用最有利於行為人之規定」；稅捐稽
    徵法第48條之3 復明文：「納稅義務人違反本法或稅法之規
    定，適用裁處時之法律。但裁處前之法律有利於納稅義務人
    者，適用最有利於納稅義務人之法律」，顯見在違反社會秩
    序行為及租稅違章行為之處罰上，立法者皆均已採從新從輕
    原則，應無疑問；又總統於94年2 月5 日以華總一義字第09
    400016841 號令公布，並自95年2 月5 日開始施行之行政罰
    法第5 條亦規定：「行為後法律或自治條例有變更者，適用
    行政機關最初裁處時之法律或自治條例。但裁處前之法律或
    自治條例有利於受處罰者，適用最有利於受處罰者之規定」
    ，益見「從新從輕」原則，係行政罰體系之立法趨勢，堪認
    為行政法上重要原理原則。
  (二)再觀諸行政機關於行為人違反行政法裁處時，適用裁處時之
    法律，但裁處前之法律有利於行為人者，適用最有利於行為
    人之法律。而所謂裁處，包括訴願、行政訴訟之決定或判決
    ；又所謂裁處不以原處分機關之行為為限，凡在復查、訴願
    以迄行政訴訟中，尚未裁處確定之案件均有從新從輕原則之
    適用，最高行政法院89年9 月13日89年度9 月份第1 次庭長
    法官聯席會議決議意旨及最高行政法院86年度判字第674 號
    判決意旨均同此見解。微論道路交通管理處罰條例所定罰鍰
    、吊扣證照、記點之裁罰，本屬行政罰之性質（參照上開行
    政罰法第1 條、第2 條亦將罰鍰、吊扣證照、記點之處分均
    定為行政罰），是本件關於逾期未繳納停車費之違規行為，
    應適用「從新從輕」原則，經比較新舊法之結果，認修正後
    之新法較有利於行為人，適用修正後道路交通管理處罰條例
    第56條第2 項之規定，較能兼顧人民基本權利之保障及符合
    上開修法之本旨。
五、綜上所述，本件異議人既坦承於公有收費停車場停車之事實
    ，並認停車本需繳交停車費，雖其前開所辯：停車於建成停
    車場係私經濟行為，且該開停車場不屬修正前道路交通管理
    處罰條例第56條第1 項第11款，所稱之「道路停車場」云云
    ，並無理由，原處分機關依據修正前道路交通管理處罰條例
    對受處分人裁處罰鍰，固非無據，然修正後道路交通管理處
    罰條例第56條第2 項既就汽車駕駛人在道路收費停車處所停
    車，未依規定繳費之行為，規定主管機關應先以書面通知駕
    駛人於7 日內補繳，並收取必要之工本費用，於駕駛人逾期
    仍未繳納時，始可處300 元罰鍰，自應由本院將原處分撤銷
    ，由原處分機關詳為審究後，另為適法之處分。
據上論斷，應依道路交通案件處理辦法第20條前段，裁定如主文
。
中　　華　　民　　國　　94　　年　　9 　　月　　30　　日
                     交通法庭   法　官  李育信
以上正本證明與原本無異。
如不服本裁定，應於收受送達後5 日內向本院提出抗告狀。
中　　華　　民　　國　　94　　年　　9 　　月　　30　　日
　　　　　　　　　　　　　　　　書記官  洪生輝
